【裁判字號】    88,自,685
【裁判日期】    890114
【裁判案由】    妨害自由
【裁判全文】
臺灣高雄地方法院刑事裁定                          八十八年度自字第六八五號
    自  訴  人  甲○○
    自  訴  人  乙○○
    自  訴  人  丙○○
    被      告  丁○○
右列被告因妨害自由案件，經自訴人提起自訴，本院裁定如左：
    主  文
自訴駁回。
    理  由
一、按法院或受命法官於自訴案件第一次審判期日前訊問及調查結果，如認為案件有
    刑事訴訟法第二百五十二條至第二百五十四條之情形者，得以裁定駁回其自訴，
    同法第三百二十六條第三項定有明文。
二、本件自訴意旨略稱：如自訴狀所載。
三、按犯罪事實應依證據認定之，無證據不得推定其犯罪事實；又不能證明被告犯罪
    ，應諭知無罪之判決，刑事訴訟法第一百五十四條、第三百零一條第一項定有明
    文。又認定不利於被告之事實，須依積極證據，苟積極證據不足為不利於被告事
    實之認定，即應為有利於被告之認定，更不必有何有利之證據，最高法院著有三
    十年上字第八一六號判例可參。
四、自訴人等認被告涉有刑法第三百零二條之妨害自由之罪嫌，無非以高雄縣岡山鎮
    ○○段六六一地號公有土地，北方接連是該學校之土地，該公有地及校地，高低
    相差四點二米，該公有地原由空軍總部管理，自訴人自民國六十六年間在此地興
    建檔土牆，填蓋土後在此做小生意渡生，此地居住人口有一百三十戶多，八十六
    年六月，空軍總部將該公有地移交給國有財產局南區辦事處管理，國有財產局接
    交後即開徵租金予自訴人等繳納，然校方於八十八年十月六日將該公有地周圍以
    鐵絲網全部包圍起來，使自訴人等無法自由使用等情，為其論據。訊據被告丁○
    ○堅決否認有何妨害自由之犯行，辯稱：該公有地由國有財產局點交予伊校時，
    並未清除地上物，後由國有財產局偕同警局清除地上物，自訴人等在現場抗爭，
    伊係依法行事，並未妨害自由等語。
五、經查：按刑法第三百零二條之妨害自由罪，係以私行拘禁或其他非法方法，剝奪
    人之行動自由為構成要件，所謂私行拘禁係指無法律上之根據，不依法定程序，
    非法私擅拘禁者而言；所謂其他非法方法，係指除私行拘禁以外，凡以非法方法
    拘束妨礙他人身體，使之行動不得自由者，皆屬之；所謂剝奪人之行動自由，係
    指不法拘束他人之身體，使其進退行止不得自主自由。本件自訴人等於國有財產
    局就系爭公有地以鐵絲網圈圍時，並未遭被告毆打及綑綁等情，業據自訴人等自
    承在卷，是揆諸上開說明，難認被告與國有財產局人員在以鐵絲網圈圍系爭公有
    地時，被告有對於自訴人等以私行拘禁或其他非法方法剝奪渠等行動自由之行為
    ，基此，被告之行為尚難以該罪相繩。
六、此外，本院復查無其他證據足資證明被告有詐欺之犯行，其犯罪嫌疑顯有不足，
    揆諸上揭刑事訴訟法之規定，本件自訴應予駁回。
據上論斷，應依刑事訴訟法第三百二十六第三項、第二百五十二條第十款，裁定如主
文。
中      華      民      國      八十九    年      一    月      十四    日
                                  臺灣高雄地方法院刑事第七庭
                                      法  官  何  悅  芳
右正本證明與原本無異。
如不服本裁定，應於裁定送達後五日內，向本院提出抗告狀。
                                      書記官  廖  文  瑞
中      華      民      國      八十九    年    一      月      十四    日


司法院資訊處製作；財團法人民間司法改革基金會備份。
